臺灣士林地方法院交通事件裁定　　　　100年度交聲字第365號
原處分機關　臺北市交通事件裁決所
異　議　人　孟祥震
即受處分人
上列異議人即受處分人因違反道路交通管理處罰條例事件，對於
臺北市交通事件裁決所於民國100 年3 月15日所為之處分（原處
分案號：北市裁罰字第22-A1A247068號）聲明異議，本院裁定如
下：
    主  文
原處分撤銷。
孟祥震不罰。
    理  由
一、按法院受理交通事件，準用刑事訴訟法之規定，道路交通管
    理處罰條例第89條前段定有明文，是刑事訴訟法第154條第2
    項關於「犯罪事實應依證據認定之，無證據不得認定犯罪事
    實」規定及最高法院40年台上字第86號判例所揭示「事實之
    認定，應憑證據，如未能發現相當證據，或證據不足以證明
    ，自不能以推測或擬制之方法，以為裁判基礎。」之旨，於
    法院審理行為人違反道路交通管理處罰條例事件時，當有其
    適用，又法院於審理行為人違反道路交通管理處罰條例事件
    ，當踐行完畢調查證據之程序後，為事實之認定時，如就原
    處分機關所認定之行為人違規事實仍有合理之訴訟上懷疑，
    而無法百分之百確信行為人確有該當於道路交通管理處罰條
    例各該處罰條文之構成要件事實時，即應依訴訟上對待證事
    實「倘有懷疑，則從被告之利益作解釋」之證據法則，作對
    受處分人有利之認定。
二、次按汽車駕駛人駕駛汽車肇事致人受傷或死亡者，應即採取
    救護措施及依規定處置，並通知警察機關處理，不得任意移
    動肇事汽車及現場痕跡證據，違反者處新臺幣（下同）3,00
    0元以上9,000元以下罰鍰。但肇事致人受傷案件當事人均同
    意時，應將肇事汽車標繪後，移置不妨礙交通之處所。前項
    駕駛人肇事致人受傷而逃逸者，吊銷其駕駛執照；致人重傷
    或死亡而逃逸者，吊銷其駕駛執照，並不得再考領，道路交
    通管理處罰條例第62條第3項、第4項分別定有明文。
三、原處分意旨略以：異議人即受處分人孟祥震於民國100年1月
    20日凌晨1時3分許，駕駛車牌號碼356-C2號營業用小客車，
    沿臺北市松山區○○○路○ 段由西往東方向行駛，行經民權
    東路、敦化北路口時，其前車頭撞及沿同向行駛，停於第四
    車道前方機車停等區等候號誌轉換，由楊竣淵所騎乘之車牌
    號碼666-JXM 號普通重型機車而肇事，致楊竣淵及其所搭載
    之李顯威受傷而逃逸，經警以其違反道路交通管理處罰條例
    第62條第4 項之規定予以舉發，嗣受處分人於舉發通知單上
    所載之應到案期限前到案陳述意見，經原處分機關函請舉發
    機關調查結果，仍認受處分人有上開違規行為，原處分機關
    乃依前揭道路交通管理處罰條例第62條第4 項及違反道路交
    通管理事件統一裁罰基準及處理細則第41條、第43條、第44
    條及第67條等規定，裁處受處分人6,000 元罰鍰，並吊銷駕
    駛執照，1 年內不得考領駕駛執照等語。
四、聲明異議意旨略以：受處分人為職業駕駛人，知悉肇事逃逸
    之嚴重性，發生車禍當時，受處分人係因頭部受到撞擊，造
    成車輛滑行，而碰撞人行道上之水泥柱，絕無肇事逃逸之意
    圖。況受處分人於車禍發生後尚陪同員警及傷者至醫院並製
    作筆錄，從未離開現場，難謂合於肇事逃逸之要件，爰依法
    聲明異議，請求撤銷原處分等語。
五、經查：
  (一)受處分人於上開時間、地點，駕駛車牌號碼356-C2號營業用
    小客車，與車牌號碼666-JXM 號普通重型機車發生碰撞，致
    該機車駕駛人楊竣淵及其所搭載之李顯威受傷等情，業經受
    處分人自承在卷（見本院卷第66頁），核與證人楊竣淵證述
    相符（見本院卷第66頁反面至第67頁反面），並有臺北市政
    府警察局交通警察大隊100 年4 月11日北市警交大事字第10
    030770600 號函所檢附之道路交通事故初步分析研判表、道
    路交通事故現場圖、道路交通事故補充資料表、交通事故談
    話紀錄表、道路交通事故調查報告表(一)、(二)及現場照片22張
    等在卷可稽（見本院卷第27至36、38至48頁），堪予認定。
  (二)證人楊竣淵又證稱：發生碰撞後，因其後載友人被撞在計程
    車擋風玻璃上，其為了找友人，由現場目擊之路人開車載其
    到前方計程車停車處，是在下一個紅綠燈之前，距離約100
    公尺，當時計程車停在路邊，司機下車觀看其朋友傷勢，並
    跟其道歉，感覺司機之精神狀況不好，看起來有點恍神，司
    機說他也不知道發生何事，司機有陪同一起等候員警到場等
    語（見本院卷第67至68頁），參以證人即臺北市政府警察局
    松山分局東社派出所員警宋柏毅、林延蓁所證：首先到場的
    是救護車，其二人則是根據110 勤務中心通報先到場之員警
    ，110 通報現場在民權敦北，但其等到場發現司機停放地方
    ，所以直接到計程車停放處，看到計程車撞到人行道上石柱
    ，當時看到司機感覺很疲勞的樣子，司機並沒有爭執事故並
    非伊造成，計程車停放地點距離所指肇事地點距離約100 至
    150 公尺，因本案肇事地點為民有派出所之轄區，所以待民
    有派出所之員警到場後，即將本件交由該所員警處理等情（
    見本院卷第69至71頁反面），及前開臺北市政府警察局交通
    警察大隊函文所附自首情形紀錄表所勾選「報案人或勤指中
    心轉來資料未報明駕駛人姓名，處理人員前往現場處理時，
    肇事人在場，並當場承認為肇事人」乙節（見本院卷第37頁
    ），受處分人於肇事後確實在車輛靜止處等候員警到場，並
    承認本件事故之發生肇因於其。再佐以卷附現場圖所載各路
    口、分隔島等之距離及現場照片，從民權東路3 段西往東方
    向與敦化北路路口之機車停等區（即本件肇事地點）至受處
    分人所駕駛計程車靜止處，總計相距約200 餘公尺，距離非
    遠，且受處分人所駕駛計程車靜止處之路旁行人道上石柱確
    實因遭撞擊而斷裂，有原舉發機關依本院函文所繪製之現場
    圖及前開現場照片可參（見本院卷第64、38頁），若受處分
    人確有逃逸之意，在現場路段單向有四車道之寬敞道路情形
    下，且又係凌晨人車稀少之時分，應可輕易駛離現場，然受
    處分人所駕駛之車輛卻在肇事地點後不遠處即又撞及路旁人
    行道石柱，是受處分人辯以：當時精神狀況不佳，沒有發現
    停在停等區之機車，發生碰撞後因頭撞到方向盤而昏了過去
    ，直至衝撞人行道上的水泥柱後，伊才驚醒過來，發現撞到
    人，伊並沒有要跑等詞，非不可採。
  (三)另證人即現場目擊車禍之路人劉百琦證述：當時其從松山機
    場出來，在人行道上準備要過民權東路紅綠燈，因為快變紅
    燈，所以其在那邊等，當時民權東路方向是紅燈，先聽到一
    聲撞擊聲，其注意力在機車及騎士上，因為騎士被撞得蠻遠
    的，只看到一輛黃色計程車閃過去，只覺得速度很快，無法
    判斷速度，也沒有特別注意是否有加速情形等語（見本院卷
    第68頁反面），是亦無法證明受處分人於駕駛車輛撞及前方
    機車肇事致騎士與乘客受傷後有加速逃逸之情形。
  (四)析前所述，受處分人雖未於肇事後立即於肇事處即民權東路
    3 段西往東方向與敦化北路機車停等區停車下車察看，然依
    前開所述，受處分人因精神恍惚而發生本件事故，且未及立
    刻下車，非不可採信，受處分人於車禍事故發生當下，無法
    瞬間反應將行進中車輛隨即煞停，進而失速撞上人行道上的
    水泥柱，尚難認與常情相違，從而無從認定受處分人有逃逸
    之主觀上意思。此外，復查無其他積極證據足認受處分人確
    有原處分機關所指之違規事實，揆諸前揭說明，自應為對受
    處分人有利之認定。
六、綜上所述，原處分機關所認定受處分人有前揭違反道路交通
    管理處罰條例之違規事實，難認與事實相符，原處分機關不
    察，遽對受處分人為上開裁決，即難認為允當，應認受處分
    人之異議為有理由，自應由本院將原處分撤銷，改諭知受處
    分人不罰，以資適法。
據上論斷，應依道路交通事件處理辦法第19條前段，裁定如主文
。
中    華    民    國    100     年    5    月    5    日
                  交通法庭法  官  黎惠萍
以上正本證明與原本無異
如不服本裁定應於送達後5日內向本院提出抗告狀
                          書記官  林志忠
中    華    民    國    100     年    5    月    5    日